臺灣桃園地方法院刑事判決
              111年度金訴字第119號
公  訴  人  臺灣桃園地方檢察署檢察官
被      告  張乃心



上列被告因違反洗錢防制法等案件，經檢察官提起公訴（110年
度偵字第31812號），本院判決如下：
    主  文
張乃心犯幫助詐欺取財罪，處拘役伍拾伍日，如易科罰金，以新
臺幣壹仟元折算壹日。
    事  實
一、張乃心可預見將自己之金融帳戶提供不相識之人使用，可能
    幫助不法犯罪集團從事詐欺行為而用以處理詐騙之犯罪所得
    ，致使被害人及警方追查無門，仍不違其本意，基於幫助他
    人詐欺取財之不確定故意，於民國110年5月底至6月17日晚
    間7時55分前之某時許，與真實姓名、年籍不詳，line暱稱
    為「鳳如」之人聯繫後，應其要求答應提供名下帳戶之提款
    卡、密碼以領取新臺幣（下同）4千元之「補貼金」，遂將
    其所申辦之中華郵政股份有限公司八德更寮腳郵局帳號0000
    0000000000號帳戶（下稱郵局帳戶）、台新國際商業銀行帳
    號00000000000000號帳戶（下稱台新銀行帳戶）之提款卡至
    某7-11超商以「交貨便」店到店的方式寄送予「鳳如」指定
    之人，並配合提供密碼供其使用，藉此幫助「鳳如」及其所
    屬之詐欺集團成員向他人詐取財物。嗣本案詐欺集團所屬成
    員取得上揭帳戶之提款卡及密碼後，再於附表所示之時間，
    以附表所示之詐騙方式詐騙附表各編號所示告訴人及被害人
    ，致使其等陷於錯誤，分別於附表各編號所示之時間匯款如
    附表各編號所示之金額至所示帳戶內，旋遭本案詐欺集團成
    員提領。嗣該等告訴人及被害人發覺有異，始訴警究辦。
二、案經附表所示之告訴人訴由桃園市政府警察局八德分局報告
    臺灣桃園地方檢察署檢察官偵查起訴。
    理  由
一、按被告以外之人於審判外之言詞或書面陳述，除法律有規定
    者外，不得作為證據。惟被告以外之人於審判外之陳述，經
    當事人於審判程序同意作為證據，法院審酌該言詞陳述或書
    面陳述作成時之情況，認為適當者，亦得為證據。當事人、
    代理人或辯護人於法院調查證據時，知有第159 條第1 項不
    得為證據之情形，而未於言詞辯論終結前聲明異議者，視為
    有前項之同意，刑事訴訟法第159 條第1 項、第159 條之5
    分別定有明文。查卷附據以嚴格證明被告犯罪事實有無之屬
    傳聞證據之證據能力，當事人於本院審判中均同意作為證據
    ，本院審酌各該證據查無有何違反法定程序取得之情形，亦
    無顯有不可信與不得作為證據等情，因認為適當，故均有證
    據能力，另非供述證據部分，亦無證據可認係公務員基於違
    法之方式所取得或有偽造、變造之情事，復與本案之待證事
    實具有關聯性，同認有證據能力。
二、認定事實之證據及理由
    訊據被告雖坦承有將上揭郵局帳戶及台新銀行帳戶帳戶（下
    合稱本案2個銀行帳戶）的提款卡、密碼以事實欄所載方式
    交予他人使用，惟矢口否認有何幫助詐欺犯行，辯稱：當時
    我是要上網求職，對方說寄出帳戶可以領取補助，我不知道
    對方是詐騙集團云云。經查：
（一）本案台新銀行帳戶為被告申請開立使用、郵局帳戶則是被
      告小時候家人為其開立，後被告將該等帳戶之提款卡及密
      碼於上揭時間提供予真實姓名、年籍不詳之人，在附表之
      告訴人及被害人最早匯入款項至其郵局及台新銀行帳戶時
      （即附表編號3第1筆匯款、附表編號1第1筆匯款），其郵
      局帳戶餘額為0元、台新銀行帳戶餘額為98元，其中台新
      銀行帳戶甚至在被告交付帳戶的前不久即110年5月3日下
      午4時43分許遭以轉出98元（即該帳戶內所餘所有金額）
      ；另詐騙集團成員以如附表所示之時間、方法，詐騙如附
      表所示之告訴人及被害人，使其等陷於錯誤，而轉入如附
      表所示之金額至該帳戶內等情，為被告所不爭執，並經該
      等告訴人及被害人證述及附表所示證據與上揭帳戶之開戶
      資料、存簿變更及提款密碼錯誤紀錄、查詢金融卡變更資
      料、交易明細、家庭代工網廣告、統一便利超商寄貨發票
      （偵卷第101至113頁）等在卷可證，是被告上開帳戶確實
      有供詐騙集團成員作為向告訴人及被害人詐騙而取得款項
      之工具乙節，堪可認定。另起訴書有如附表灰底部分所示
      之錯誤，爰予以更正。
（二）按刑法上故意，分直接故意（確定故意）與間接故意（不
      確定故意），行為人對於構成犯罪之事實，明知並有意使
      其發生者，為直接故意；行為人對於構成犯罪事實，預見
      其發生而其發生並不違背其本意者，為間接故意。而幫助
      犯之成立，以行為人主觀上認識被幫助者正欲從事特定犯
      罪或係正在從事特定犯罪，且該犯罪有既遂可能，而其行
      為足以幫助他人實現構成要件者，即具有幫助故意，並不
      以行為人確知被幫助者所實施正犯行為之細節或具體內容
      為必要。
（三）金融存款帳戶，事關存戶個人財產權益之保障，與存戶之
      金融卡、密碼結合，其專屬性、私密性更形提高，一般人
      均有妥為保管存摺、金融卡、密碼，以防止被他人冒用之
      認識，縱有特殊情況偶有將帳戶存摺、金融卡、密碼交付
      他人之需，亦必深入瞭解其用途後再行提供以使用，若落
      入不明人士手中，極易被利用為詐欺之犯罪工具，此係日
      常生活經驗當然可知之理；而有犯罪意圖者，非有正當理
      由，竟徵求他人提供帳戶，客觀上可預見其目的，係供為
      某筆資金之存入，後再行領出之用，且該筆資金之存入及
      提領過程係有意隱瞞其流程及行為人身分曝光之用意，一
      般人本於一般認知能力均易於瞭解。又對於利用他人帳戶
      從事詐欺犯行，於現今社會層出不窮，早已為大眾傳播媒
      體廣為報導多年，政府機關及各金融機構亦不斷呼籲民眾
      應謹慎控管己有帳戶，切勿出賣或提供個人帳戶，以免淪
      為詐騙者之工具。是依一般人之社會生活經驗，若不以自
      己名義申辦金融機構帳戶，卻向不特定人蒐集帳戶供己使
      用，其目的極可能欲利用該帳戶供作非法詐欺取財等犯行
      ，已屬具一般智識經驗之人所能知悉或預見。
（四）被告雖辯稱其在交付帳戶提款卡時沒有想那麼多云云，然
      其自承曾在看電視的時候聽到個人的銀行帳戶不能隨便提
      供給別人，之所以不能提供應該是因為涉及車手的關係，
      且自己也沒有辦法確保「鳳如」收到自己的帳戶後不會用
      作違法用途等語（金訴卷第194至198頁），而被告於國中
      畢業後做過餐飲業服務員、房屋仲介、工廠作業員、美食
      街外場服務人員、電子廠作業員，後來出車禍在家休養，
      於去年1月左右回餐廳工作，又因手傷無法負重而離職，
      自去年6月在電子廠工作至今，郵局帳戶是用作領取津貼
      、而台新銀行帳戶是在從事餐飲業工作時去開戶以作為薪
      水轉帳所用，而被告與「鳳如」素不相識、並未見過面，
      亦明知上揭工作無論是補助或薪資轉帳，都只需要被告的
      銀行帳戶帳號即可，被告也知道「鳳如」的情況與該等工
      作不一樣，且在本案發生前被告也有其他銀行的帳戶，有
      時會把台新銀行帳戶內的錢轉去該帳戶要當作自己的嫁妝
      等情為其所自承（金訴卷第194至198頁），可見被告對於
      對方陳稱所謂「請領補助金」，實已知道違反常理及自己
      先前的工作經驗、顯有可疑，亦了解到提款卡及密碼交給
      素不相識的「鳳如」就等同於容任其在根本無法控管的情
      況賦予「鳳如」將該等帳戶的使用權，堪認對於提供帳戶
      予對方使用，其帳戶恐被利用為財產犯罪之出入帳戶使用
      ，已為被告所能預見。然而，被告仍因欲取得補助金之故
      ，並在確保本案2個銀行帳戶內幾乎已沒有存款，自身財
      物不會遭騙取、即便遭騙也損失不大後，即率而將個人至
      關重要之金融帳戶提款卡及密碼提供予與其素未謀面且來
      路不明之陌生人，且無採取任何防備或管控挪用之機制，
      又被告有上揭工作、領取正常薪水及補助款之經驗，以其
      智識程度及工作經歷，其對於僅須提供帳戶供他人使用，
      即可獲取4000元，與其先前從事工作及領取補助、薪資經
      驗等情狀相比，顯然有違常理，而不可能毫無疑慮，卻猶
      為貪圖前揭報酬，並自認其金融帳戶內無存款自身不會受
      到損害，欲利用餘額不多的帳戶求取高額金錢，才冒著姑
      且一試之僥倖心態輕易將本案2個銀行帳戶提款卡、密碼
      資料交付他人使用，可見其確有容任帳戶為他人不法使用
      之主觀犯意。
（五）另被告雖領有殘障手冊，經鑑定為輕度智能障礙，此有該
      手冊及桃園市政府社會局函覆被告身心障礙個案資料表及
      歷次身心障礙鑑定相關資料（金訴卷第31至186頁）在卷
      可證，然被告於「個人用於日常生活的產品或物質」、「
      溝通用產品與科技」、「個人資產」、「社會安全服務、
      體系與政策」的阻礙程度均是「無阻礙」（金訴卷第109
      、139、181頁），且自被告使用金融帳戶的情形以觀，被
      告對於金融帳戶之存、提款、薪資存入及轉帳等功能認知
      正常、甚至已熟悉如何使用，亦知悉若將「提款卡及密碼
      」同時交付予他人可能產生之後果，故自不因之影響本件
      犯行之成立。綜上，本件事證明確，被告犯行堪予認定，
      應依法論科。
三、論罪科刑
（一）按幫助犯之成立，主觀上行為人須有幫助故意，客觀上須
      有幫助行為，意即需對於犯罪與正犯有共同之認識，而以
      幫助之意思，對於正犯資以助力，而未參與實施犯罪之行
      為者而言。被告將其申辦之數個金融機構帳戶之提款卡、
      密碼交付予「鳳如」，供本案詐欺集團成員詐騙如附表所
      示之告訴人及被害人財物之用，顯係基於幫助他人詐取財
      物之犯意所為，屬刑法詐欺取財罪構成要件以外之行為，
      被告既以幫助他人犯罪之意思而參與犯罪構成要件以外之
      行為，是核被告所為，係犯刑法第30條第1 項前段、刑法
      第339 條第1 項之幫助詐欺取財罪。
（二）被告主觀上出於一個犯罪決意，將其本案2個銀行帳戶資
      料交付予詐騙集團成員，其以一行為幫助詐騙集團成員詐
      騙如附表所示之告訴人及被害人之財物，係以一行為觸犯
      數個幫助詐欺取財罪，為想像競合犯，應依刑法第55條規
      定從一重處斷。起訴意旨雖未就附表編號3第4筆款項併同
      載明於犯罪事實欄及起訴書附表中，惟該部分犯行與其餘
      已敘及部分，有想像競合犯之裁判上一罪關係，為起訴效
      力所及，本院自得併予審理。
（三）又被告係基於幫助之犯意而為非屬詐欺取財犯行之構成要
      件行為，為幫助犯，爰依刑法第30條第2 項之規定，按正
      犯之刑減輕之。
（四）按洗錢防制法第2 條第2 款、第3 條第2 款規定，掩飾或
      隱匿刑法第339 條犯罪所得之本質、來源、去向、所在、
      所有權、處分權或其他權益者，即構成洗錢行為。又按洗
      錢防制法第14條第1 項規定，有第2 條各款所列洗錢行為
      者，處7 年以下有期徒刑，併科5 百萬元以下罰金；惟該
      條旨在防止特定犯罪不法所得之資金或財產，藉由洗錢行
      為轉換成為合法來源之資金或財產，切斷資金與當初犯罪
      行為之關聯性，隱匿犯罪行為或該資金不法來源或本質，
      使偵查機關無法藉由資金之流向追查犯罪者，因此行為人
      於主觀上就所欲掩飾或隱匿之不法所得係源於「特定犯罪
      」即應有所認知，並有積極為掩飾、隱匿該特定犯罪所得
      之客觀行為，始屬洗錢罪所欲處罰之範疇。而提供帳戶予
      詐欺行為人者，並非主觀知悉他人實施詐欺取財後，另基
      於為掩飾、隱匿犯罪所得之犯意，而提供帳戶供詐欺行為
      人使用，其提供帳戶之行為本身除構成幫助犯詐欺取財罪
      外，尚難併依洗錢罪論處（臺灣高等法院暨所屬法院107
      年法律座談會刑事類提案第18號研討結果亦同此看法）。
      故本件自應僅論以幫助詐欺取財罪，起訴書認被告亦應同
      時構成洗錢防制法第14條第1 項洗錢罪嫌，容有違誤，惟
      因公訴意旨認此部分若屬有罪，與前開論罪部分具有想像
      競合犯之裁判上一罪關係，爰不另為無罪之諭知。
（五）爰以行為人責任為基礎，審酌被告將個人申設之金融機構
      帳戶提款卡、密碼提供他人，使他人得利用以遂行詐欺取
      財之犯行，增加被害人事後向詐欺犯罪者追償、查緝之困
      難，使詐欺者得以隱匿其真實身分，減少遭查獲之風險，
      有礙刑事犯罪偵查，愈使之肆無忌憚，致使此類犯罪手法
      層出不窮，所為實無足取，然觀諸被告上揭工作經歷，可
      見被告在有輕度智能障礙、不幸遭遇車禍後並未選擇自暴
      自棄、仍是在努力的工作生活，應係一時有資金需求方才
      抱持著僥倖心態致犯下本案犯行，並非單純為求享樂或不
      勞而獲者，自不應科處過重之刑度，及被告除本案外並無
      其他前科紀錄，且被告雖未明確承認犯行，然考量到被告
      身心障礙的問題，極有可能是無法理解「未必故意」及「
      幫助犯」此等較為複雜的法律概念所致，並非無意悔改認
      錯、更非狡詞飾卸之人，然亦需量及被告未與告訴人或被
      害人和解或賠償之犯後態度，兼衡其犯罪所生損害（被害
      人與告訴人受騙匯入之金額）、被告之智識程度、家庭狀
      況等一切情狀，量處如主文所示之刑，並諭知易科罰金之
      折算標準。
四、沒收：被告交付上開提款卡、密碼，依卷內事證並無從認被
    告因此獲取金錢或其他利益，本院又查無證據可資證明被告
    獲有何犯罪所得，自均無從宣告沒收或追徵，另被告交付之
    上開帳戶提款卡、密碼，雖屬被告所有，惟未扣案，是否尚
    存不明，其帳戶又已遭通報為警示帳戶，縱宣告沒收亦已無
    刑法上必要性，爰均不予宣告沒收。
據上論斷，應依刑事訴訟法第299 條第1 項前段，判決如主文。
本案經檢察官凌于琇提起公訴，檢察官陳玟君到庭執行職務。
中　　華　　民　　國　　111 　年　　6 　　月　　2 　　日
                  刑事第十庭    審判長法　官   林大鈞
                                      法  官   徐漢堂
                                      法  官   洪瑋嬬   
以上正本證明與原本無異。
如不服本判決應於收受判決後20日內向本院提出上訴書狀，並應
敘述具體理由。其未敘述上訴理由者，應於上訴期間屆滿後20日
內向本院補提理由書(均須按他造當事人之人數附繕本)「切勿逕
送上級法院」。 
        　　　　　　　　　　　　　　　書記官　 劉慈萱
中　　華　　民　　國　　111 　年　　6 　　月　　6 　　日
附錄論罪科刑法條
中華民國刑法第339條
（普通詐欺罪）
意圖為自己或第三人不法之所有，以詐術使人將本人或第三人之
物交付者，處5年以下有期徒刑、拘役或科或併科50萬元以下罰
金。
以前項方法得財產上不法之利益或使第三人得之者，亦同。
前二項之未遂犯罰之。


附表
編號 告訴人（被害人） 詐騙手法 匯款時間 匯款、存入金額 匯款、存入帳號 備註 1 告訴人陳淑芬 詐欺集團成員假冒天藍小舖賣家、郵局人員致電予陳淑芬，佯稱員工誤將其訂購之商品數量打錯，為避免被多扣款須依指示至ATM機器操作止付，使陳淑芬陷於錯誤，並依指示匯款。 *起訴書附表誤載天藍小舖為藍天小舖。 110年6月17日晚間8時14分許 *起訴書附表誤載為晚間8時10分許。 3萬元   台新000-00000000000000 110年度偵字第31812號、110年度偵字第31812號起訴書    110年6月17日晚間8時17分許 3萬元 台新000-00000000000000     110年6月17日晚間8時28分許 3萬元(含手續費15元) *起訴書附表記載為2萬9,985元 台新000-00000000000000     110年6月17日晚間8時31分許 2萬元(含手續費15元) 郵局000-00000000000000  證據： ⒈告訴人陳淑芬的供述(110年度偵字31812號第19至27頁) ⒉告訴人陳淑芬的郵局提款紀錄(110年度偵字31812號第47頁) ⒊告訴人陳淑芬現金存款紀錄(110年度偵字31812號第49至51頁) ⒋告訴人陳淑芬與詐欺集團的通話紀錄(110年度偵字31812號第53頁) ⒌被告張乃心中華郵政存戶資料及交易明細(110年度偵字31812號第105至111頁) ⒍被告張乃心台新國際商業銀行交易明細(110年度偵字31812號第113頁)       

2 被害人（起訴書誤載為告訴人）王紫懿  詐欺集團成員假冒天藍小舖客服、郵局人員致電予王紫懿，佯稱員工因失誤重複下單，須依其指示使用手機操作取消訂單云云，使王紫懿陷於錯誤，並依指示匯款。 *起訴書附表誤載天藍小舖為藍天小舖 110年6月17日晚間8時5分許 1萬4,014元    郵局000-00000000000000 110年度偵字第31812號、110年度偵字第31812號起訴書 證據： ⒈被害人王紫懿的供述(110年度偵字31812號第55至57頁) ⒉被害人王紫懿匯款紀錄及與詐欺集團的通話紀錄(110年度偵字31812號第65頁) ⒊被告張乃心中華郵政存戶資料及交易明細(110年度偵字31812號第105至111頁)       

3 告訴人林明輝 詐欺集團成員自稱婕洛妮絲購物網站人員、匯豐銀行襄理致電予林明輝，佯稱作業疏失導致訂單錯誤，須依其指示轉帳以取消交易云云，使林明輝陷於錯誤，並依指示轉帳。 110年6月17日晚間7時55分許 4萬9,989元 郵局000-00000000000000 110年度偵字第31812號、110年度偵字第31812號起訴書    110年6月17日晚間7時57分許 4萬9,989元 郵局000-00000000000000     110年6月17日晚間8時24分許 2萬9,987元 台新000-00000000000000     110年6月17日晚間8時47分許 3萬元 *起訴書附表漏未記載此筆款項。 台新000-00000000000000     110年6月18日午夜12時3分許 4萬9,989元 台新000-00000000000000     110年6月18日午夜12時4分許 4萬9,989元 台新000-00000000000000  證據： ⒈告訴人林明輝的供述(110年度偵字31812號第67至70頁) ⒉告訴人林明輝匯款明細(110年度偵字31812號第97至99頁) ⒊被告張乃心中華郵政存戶資料及交易明細(110年度偵字31812號第105至111頁) ⒋被告張乃心台新國際商業銀行交易明細(110年度偵字31812號第113頁)